臺灣板橋地方法院民事判決　九十二年度訴字第六六七號
　　原　　　告　　國碩科技工業股份有限公司
　　法定代理人　　乙○○
　　訴訟代理人　　王玉珊律師
　　複代理人　　　蔣瑞琴律師
　　被　　　告　　綜群企業有限公司
　　法定代理人　　甲○○
　　訴訟代理人　　朱俊雄律師
　　複代理人　　　劉嵐
右當事人間請求給付貨款事件，本院於中華民國九十三年三月二日言詞辯論終結，判
決如左：
    主    文
被告應給付原告美金參萬貳仟柒佰伍拾參點壹參元，及自民國九十二年一月八日起至
清償日止，按年息百分之五計算之利息。
訴訟費用由被告負擔。
本判決第一項於原告以美金壹萬零玖佰拾捌元供擔保後，得假執行。
    事    實
甲、原告方面：
一、聲明：如主文所示及以供擔保為條件請准宣告假執行 。
二、陳述：
（一）美國國碩科技工業股份有限公司（下稱美國國碩公司）對被告有系爭債權存在
      ：
  １、被告於八十九年三月及六月，分別向美國國碩訂購光碟片二批，此有編號一三
      ○四及一四六○之商業發票可稽（原證八號），而指二紙商業發票亦經被告以
      被證一號第二頁至第四頁提出，故可證美國國碩公司確與被告成立契約。
  ２、美國國碩公司與被告成立契約後，立即依約將貨物送至南非之Frontier Elect
      ronics公司，此有出貨之提單可稽（原證九號）。
  ３、惟在付款期限到期（出貨後六十日）後，被告卻抱怨因光碟片價格波動劇烈，
      要求美國國碩公司就價格予以減讓，美國國碩公司基於商業考量，亦作出部份
      讓步，因此開具了折讓單（原證十號）（然此折讓單與被告所提出之折讓單不
      同），並要求被告付款。
  ４、不料被告只支付部份費用，仍積欠美金三萬二千七百五十三．一三元，此有計
      算表可稽（原證十一號），故就剩餘部份，美國國碩公司自得向其求償。
  ５、被告與美國國碩公司存在買賣契約，為雙方不爭執事項。
    (1)被告與美國國碩公司間，存在商業發票1304及1406兩筆買賣契約，業經兩造所
      不爭執，而該兩筆買賣金額，共計美金八萬七千七百五十元整（45720+42030
      ）。
    (2)就被告已匯付予美國國碩公司美金四萬三千一百四十六點八十元，雙方亦無爭
      執。
（二）原告業已合法受讓美國國碩公司對被告之債權，自有權向被告請求：
  １、本件訴訟不因美國國碩公司之前於美國提起訴訟而受影響：
      美國國碩公司於之前雖曾於美國向被告提出訴訟，惟美國國碩公司為權利人，
      在其權利受到充分救濟前，本有權選擇對其最有利之途徑，故其只要非出於惡
      意，本有權在不同國家提起訴訟，直到其權利受到滿足為止，此觀我國最高法
      院民國六十七年臺再字第四十九號判例，針對民事訴訟一事不再理之原則，已
      明白揭示：「民事訴訟第二百五十三條所謂已起訴之事件，係指已向中華民國
      法院起訴之訴訟而言，如已在外國法院起訴，則無該條之適用」（原證十二號
      ），是最高法院亦肯認權利人就同一事件，可在我國及其他國家同時進行訴訟
      之權利，蓋縱當事人同時取得多份勝訴判決，則只要其中一判決經執行，則其
      債權已經滿足，其他判決自無執行之可能，債務人亦可依法提起異議之訴，故
      對債務人之保護亦不致有不週之虞。
  ２、美國國碩公司對被告已取得缺席判決，惟其仍得將債權轉讓予原告。
    (1)美國國碩公司前對被告於美國提起訴訟，因被告未出席，故美國法院據美國國
      碩公司之申請，判決被告應給付美金四萬一千一百五十八．七元（原證十三號
      ），惟因上開案件開始訴訟所需之通知，未依我國「外國法院委託文件協助法
      」之相關規定委託台灣法院為送達，故不符合我國民事訴訟法第四百零二條第
      一項第二款之規定，故在我國不認其效力。故美國國碩公司考量後將其對被告
      之債權，讓予與原告。而由原告進行訴訟，故被告稱在美國有訴訟，質疑原告
      究有無合法受讓債權，顯係誤認。
    (2)依我國民事訴訟法第四百零一條之規定「確定判決，除當事人外，對於訴訟繫
      屬後為當事人之繼受人者及為當事人或其繼受人占有請求之標的物者，亦有效
      力」，是在法律上縱受確定判決，當事人仍得將訴訟標的之法律關係轉讓予第
      三人，不過此繼受人受判決既判力所及，是以，美國國碩雖已獲勝訴之缺席判
      決，其仍得將其對被告之債權，轉讓予原告，而由於該美國缺席判決在我國不
      生效力，原告自得另行起訴請求被告給付。
  ３、原告就受讓債權，業已盡完足之舉證責任。
    (1)美國國碩公司為原告百分之百投資之子公司，此有原告九十一年之「財務報告
      暨會計師查核報告（原證六號）」及美國國碩公司之股票可稽（原證七號），
      故於起訴前，美國國碩公司即為原告之資產。
    (2)美國國碩公司業於民國九十二年五月二十九日將其對被告之債權，讓與予原告
      ，此有經外國公證人公證，並經我國駐外單位認證之債權讓與書可稽（原證五
      號），故原告確已自美國國碩公司受讓對被告之債權。
    (3)原告是否受讓債權，乃屬權利保護要件，此部份僅需於言詞辯論終結前補正即
      為適法，此有學說論述可稽（附件二），故原告既已受讓債權，自有權進行本
      件訴訟。
    (4)美國國碩公司由其副總裁楊盛如，於二○○三年五月二十九日，於公證人面前
      簽署債權轉讓書，此有公證人於公證書上記載「有限公司經理人：頭銜：副總
      經理」「文件抬頭：債權轉讓書」，由於公證人於公證前會審閱簽署人資格相
      關文件，方能憑之載入公證書內，故簽署債權讓與書之人，為美國國碩公司之
      副總經理楊盛如，此為已經公證、認證之事項，故已證明為真。
    (5)被告雖爭執原證五號只認證楊盛如之簽名，而未認證債權轉讓憑證，惟其說法
      ，顯與證據資料不符，蓋於公證人之證明書下方業已載明「本認證書應與右
      列文件黏附在一起」   (THIS  CERTIFICATE  MUST  BE  ATTACHED  TO  THE
      DOCUMENT DESCRIBED AT THE RIGHT)，而右欄所記載之文件為「文件抬頭：債
      權讓與書；頁數一頁；日期：○三年五月二十九日」   (OPTIONAL   SECTION
      TITLE OR TYPE OF DOCUMENT：LETTER OF ASSIGNMENT/ NUMBER OF PAGES 1/,
      DATE OF DOCUMENT  5-29-03)，故可知公證人業已就債權讓與書上之簽名，加
      以認證，可證明該債權讓與書確實由美國國碩公司之副總裁所簽名。至於債
      權讓與之內容，其已明白表述於債權讓與書中，此部份自不待公證人予以認證
      ，即已至明。按民事訴訟法第三百五十八條規定「私文書經本人或其代理人
      簽名、蓋章或按指印或有法院或公證人之認證者，推定為真正。」則本件債權
      讓與文件，確經美國國碩副總裁簽名，並經公證人公證及經辦處認證，依法自
      應推定為真正。
    (6)不論依美國法或我國法，楊盛如均有為公司簽署債權讓與書之職權。
      依美國法，副總經理為總裁之下之總理公司事務之人，此為一般社會常識，
      自無舉證之必要。
      債權讓與之效力，應以讓與時之法律決定之，我國公司法於九十年修正時，
      將二十九條有關經理人之職稱之規定予以修改，修正理由中稱：「公司有經理
      人二人以上時，其職稱應由公司自行決定，無強制規定之必要，爰修正刪除第
      一項後段及第三段」（附件三），故現行公司法亦認公司可自行決定職稱，故
      楊盛如（STEPHEN YANG）既身為副總經理，當然有為公司簽署債權讓與書之權
      。
    (7)另美國國碩公司之法定代理人為陳繼仁、副總經理為楊盛如，此有國碩科技工
      業股份有限公司之九十一年年報中就關係企業董事、監察人及總經理資料中，
      記載甚明（附件五），今由美國國碩公司之總經理陳繼仁先生，代表美國國碩
      公司簽署證明書乙份，證明楊盛如先生依法有權為美國國碩公司處理事務及簽
      名，其於二○○三年五月二十九日為該公司簽署之債權讓與書，亦對公司生效
      （原證十四號），故原告就已由美國國碩公司受讓對被告之債權，已盡完足之
      舉證責任。
（三）被告就美國國碩公司曾予以折讓之數額，或因八十九年十一月之交易未出貨而
      有抵減債權額之情形，應負舉證責任。
  １、民事訴訟法第二百七十七條規定，當事人主張有利於己之事實者，就其事實，
      有舉證之責任。而依學者通說，主張權利消滅者，應就權利有消滅之實體上規
      定要件最低限度事實負舉證責任。（附件四）今兩造對於契約之存在既無爭執
      ，則被告主張美國國碩公司曾給予折扣，及其折扣之金額，自應負舉證之責任
      。依美國國碩公司之記錄，二筆交易共給予美金一萬一千八百五十元（8850＋
      3000）之折讓，此有原證十號之折讓單可稽，至於被告所主張被證三號之Cred
      it  Memo，其上既無美國國碩公司之抬頭，格式又與美國國碩公司之文件格式
      不符，原告否認其真正，則依舉證責任分配之原則，被告顯未就其所主張之折
      扣金額盡其舉證責任。故其主張在折扣後已無積欠美國國碩公司債款者，即無
      足採。
  ２、被告雖稱其曾於八十九年十一月向美國國碩公司下單，而因美國國碩公司未交
      貨，而造成其損失云云，惟美國國碩公司與被告間並無此筆未交貨之交易，而
      被告所提出其與銇德間之買賣資料均與美國國碩公司無關，無參酌之必要。而
      依舉證責任分配之原則，主張權利發生者，應就權利發生實體上規定要件最低
      限度事實負舉證責任（同附件四），在買賣契約中，自應就雙方曾就標的物與
      價金互相同意之事實負舉證責任，今被告未曾就此契約之存在為任何舉證，而
      空言因美國國碩公司違約，造成其損害云云，自無足採。
  ３、綜上，倘被告對於其所主張之折讓數額，或其所稱因美國國碩公司債務不履行
      之情事，無法為完足之舉證，則依舉證責任分配之原則，其抗辯自不足採信。
（四）本件原告所為之補充法律上之陳述或訴之變更，應為法之所許。
  １、美國國碩公司為原告百分之百投資之子公司，故美國國碩公司之一切債權，本
      為原告資產之一部份，故自廣義而言，被告與美國國碩公司之債權債務關係，
      即為與原告之債權債務關係，但為避免法律上可能涉及複雜之情形，故原告方
      會向美國國碩公司受讓系爭債權。
  ２、更何況，原告於聲請支付命令時，所主張其請求基礎事實乃基於證三號商業發
      票所表彰之債權，而原告受讓美國國碩公司之債權，不過是補充原告之所以得
      請求依據證三號所表彰之債權之法律上權利，故其是不變更訴訟標的而補充事
      實上及法律上述陳述，故依據民事訴訟法第二百五十六條之規定，非為訴之變
      更或追加。
  ３、退萬步言，縱鈞院認為原告主張受讓美國國碩公司之債權乃訴之變更，惟(1)本
      件自起訴時，即提出證三號之商業發票主張，原告所主張給付者，為證三號商
      業發票之契約關係，被告雖爭執與其訂約者為美國國碩公司而非原告，然就證
      三號之契約並未否認，故原告雖增加債權讓與之法律關係，但本件請求之基礎
      事實同一，依民事訴訟法第二百五十五條第一項第二款之規定，自得為追加。
      (2)原告於訴訟進行程序之第二次庭期，即為債權讓與之主張，被告亦表示其將
      主張損害賠償，但至今仍未提出證明，則原告債權讓與之主張，並無礙被告之
      防禦及訴訟之進行至顯且明，依民事訴訟法第二百五十六條第一項第七款之規
      定，亦為法律所允許。
（五）美國國碩公司與被告間之買賣契約，乃以美金計算其價額，今美國國碩公司既
      將本件系爭債權讓與予原告，原告自有權請求被告以原契約所約定之幣別即美
      金支付未給付之價金，或因在我國提起訴訟而依聲請支付命令時之匯率（1:34
      .885）折算為我國之幣別。
三、證據：提出綜群企業有限公司（即Eaglelion Enterprise Co. Ltd）之公司名片
    影本、原告公司 (Gigastorage Corporation)之公司登記標章、系爭貨物之出貨
    發票影本、被告給付之貨款明細、債權讓與書及其中譯文、原告九十一年之財務
    報告書暨會計師查核報告影本、美國國碩公司之股票影本、商業發票二紙、出貨
    提單二紙、編號CR1089、CR1157號之折讓單二紙、計算表（一）、最高法院六十
    七年台再字四十九號判例、美國加州法院缺席判決、證明書正本、最高法院六十
    一年台抗字第四○七號判例、國碩科技公司九十一年年報影本、匯率表為證。
乙、被告方面：
一、聲明：原告之訴及假執行之聲請均駁回。
二、陳述：
（一）原告雖主張被告曾向原告國碩科技工業股份有限公司訂購CD－ROM五批，惟被
      告未曾向原告訂購CD－ROM，被告係向美國國碩公司（Gigastorage Corporati
      on U.S.A, INC.）訂購，該公司之法人人格與台灣國碩科技工業股份有限公分
      屬各別，原告主張實有違誤。
（二）原告初主張兩造間直接存在有一買賣合約，嗣主張係被告與另家獨立之美國公
      司存在有一買賣合約，而伊係讓度此一買賣合約之權利，此應屬訴之變更。
  １、按不同之買賣合約或不同之法律關係當事人，即為不同之訴訟標的，於訴訟中
      如有變更，即屬訴之變更，原告初主張之買賣合約係謂伊逕與被告合致，復改
      旋主張係被告與另家獨立之美國公司成立買賣契約，伊係另讓受權利，蓋上開
      前後二買賣合約，顯屬不同之法律關係，亦為不同之賣主，此屬不同之訴訟標
      的，原告為此變更，自屬訴之變更，被告不表同意。
  ２、又此一變更亦有礙被告之防禦及訴訟之終結，蓋所謂無礙被告之防禦或訴訟之
      終結乃指原案本即存在有仍需繼續進行調查之証據，並無法終結，故許其訴之
      變更即無礙於訴訟之終結，唯如原案已無存在應繼續調查之証據，而達於可為
      裁判之程度，則如許其再為訴之變更，原案已無法終結，自屬有礙，本案即確
      定原告與被告間並無直接之買賣關係存在，如不許原告為此訴之變更，原案早
      已達可以當事人不適格或訴訟標的法律關係不存在為由，而為裁判之程度，如
      許其為訴之變更，反使本案無法終結，是當有礙被告之防禦及本案之終結。
（三）原告無法證明債權讓與為有效：
  １、依眾所週知之經驗法則，凡經駐外單位公證或認證之文件，每紙文件均會蓋有
      駐外單位之騎縫章，唯查原證五號Letter of assignment乙紙卻未蓋有駐外單
      位之騎縫章，則該紙Letter of assignment是否即為認證書所載之Letter  of
      assignment已屬有疑。
  ２、復依認證書所載，Stephen Yang不過為美國國碩公司之副總裁並為原告所自認
      ，而按債權之讓與應依原債權成立及效力所適用之法律，涉外民事法律適用法
      第七條訂有明文，查被告與美國國碩公司之合約行為地係在台灣，而雙方又無
      明定準據法，是應適用中華民國法律，故有關債權讓與之準據法，自應同按中
      華民國法律，而按吾國現行公司法規定，並無副總裁之設置，則依吾國公司法
      ，自非職務範圍內之負責人（按此正如副總經理，副董事長依公司法第八條甚
      依修正前之公司法第三十八條或第三十九條，均非職務範圍內之負責人同) ，
      是即或上開認證為真，Stephen Yang亦無權讓與債權。
（三）被證二美國國碩公司在美國對被告提出訴訟之資料，於該訴訟中美國國碩公司
      即向美國法院聲請對被告為缺席判決，是原告謂因被告並未往美國應訊，致使
      美國程序無法進行，恐與上開被証二之訴訟資料不符，何況一般民事訴訟非以
      被告到庭始可判決，而原告謂因被告未出席致程序無法進行亦未見其舉証，此
      即為何被告會質疑原告究有無合法受讓債權，原告既謂美國國碩公司為伊控股
      之公司，是應命原告就上開美國法院之訴訟目前進度為何，舉證並以實其說。
（四）有關被告與美國國碩公司之交易過程敘述如下：民國八十九年初，美國國碩公
      司人員Mr.Howard  Lun（下稱Howard）到被告公司來訪，向被告公司推銷該公
      司之光碟片，且因當時光碟片市場價格變動劇烈，Howard並同意伊售予被告公
      司之價格可隨市場價格之波動而調整，為此，Howard乃隨嗣后之二次出貨出具
      Credit memo予被告，確認雙方係依Credit  memo來最后調整之invoice上之價
      格（被證三），上開由Howard所出具之Credit  memo，有Howard Lun之親自簽
      名（正本猶在被告執有中），至原告所舉原證十折讓單，被告則從未見過，因
      Howard提供被告公司上開價格保護條件，被告乃同意與其交易，並由被告公司
      丙○○負責其事，八十九年三月間由丙○○以電話向Howard第一次訂貨（期間
      雙方訂貨均以電話連繫，並未下任何書面訂單），即原証八訂單編號13 04 ，
      第二次訂貨為同年六月間亦即原證八訂單編號1406，上開兩訂單經按Howa  rd
      給來之Credit  memo計價后，第一批即訂單1304貨，總價由原來之美金三萬九
      千四百三十元減為美金二萬四千七百九十元，如另計美金二千六百元之運費則
      為二萬七千三百九十元，第二批貨即訂單1406部份，總價由原來之美金四萬五
      千七百二十元減為美金三萬一千四百六十元，而被告截至二○○○年十一月十
      四日止，按美國國碩公司之指示，合計電匯美金四萬三千一百四十六點八七元
      。故上開兩筆訂單計算，被告未付貨款餘額為美金一萬五千七百零三點一三元
      。
（五）唯八十九年十月二十日被告接獲南非客戶FRONTIER ELECT RONZCX LTD.公司之
      訂單後（被證六），乃由丙○○將此筆貨品再向Howard轉訂，唯經Howard接單
      後，希望被告公司能再電匯前兩筆訂單款項美金一萬六千即可出貨，被告乃應
      其要求，遂於八十九年十一月十四日電匯美金一萬六千元，唯美國國碩公司卻
      不僅未再出貨，期間幾經被告公司打電話至美國國碩公司均無法聯絡上，被告
      不得已乃改向銇德科技股份有限公司（下稱銇德公司）轉訂，唯因銇德公司之
      單價較美國國碩公司為高，並因此轉折，致銇德公司交貨予客戶已逾原訂交貨
      期日，被告因美國國碩公司之不履行第三次訂貨，致有生損害計算如下：
  １、第三次訂貨總量為十一萬片光碟，姑不論各式包裝及染色不同之價差，即均以
      祼片計算，銇德公司之每片祼片單價即較美國國碩公司貴美金0.02元正，合計
      價差為美金二千二百元。
  ２、按被告與南非客戶所訂原交貨時間為八十九年十二月二十日，逾期每逾一日罰
      款訂單金額百分之零點七之罰金，該批貨經被告緊急向銇德公司訂貨後，銇德
      公司係遲至二○○一年二月二十三日始託運裝般（係經與南非客戶協調南非客
      戶始同意逾期日數計算至裝船日）（被證八），為此，被告公司經南非客戶扣
      款美金一萬四千三百零九點七五元。
      按右開損害金額早逾前二批貨被告未償之餘額，被告並於二○○二年二月間與
      美國國碩公司核帳，曾向美國國碩公司表示此損失將與未付款抵銷，是美國國
      碩公司始於被證五之回文第三點中提及「歡迎貴公司針對兩次會議所提及之問
      題與南非轉投資公司FORNITER討論，並提出貴公司之意見」，既是，被告已未
      欠美國國碩公司任何債務。
三、證據：提出對帳單（INVOICE）、訴訟文件影本各一份、Howard親簽之折讓單影
    本、電匯單據影本、南非客戶訂單影本、銇德公司之訂單影本、提單影本各一份
    ，及聲請傳訊證人丙○○為證。
    理    由
一、本件原告原起訴主張被告積欠其上開貨款，經催討無著，故請求被告給付新台幣
    一百十四萬二千五百九十二元（美金三萬二千七百五十三點一三元，匯率為一比
    三四點八八五）及自支付命令送達翌日起至清償日止，按年息百分之五計算之利
    息，嗣於訴狀送達被告後，改為主張原告受讓美國國碩公司（Gigastorage Corp
    oration  U.S.A, INC.）對於被告之貨款債權，共計美金三萬二千七百五十三點
    一三元，而請求被告應給付原告美金三萬二千七百五十三點一三元（或折算為新
    台幣壹佰壹拾肆萬貳仟伍佰玖拾貳元）及自支付命令送達翌日起至清償日止，按
    年息百分之五計算之利息。核原告將其原來主張被告積欠其貨款之法律上陳述，
    改為主張其係受讓美國國碩公司對於被告之貨款債權，應係法律上陳述之變更，
    其訴訟標的，均為貨款請求權，並未變更，且於言詞辯論終結前，已提出受讓債
    權之證明文件，依法應予准許，合先敘明。
二、原告起訴主張：被告分別於八十九年三月及六月，向美國國碩訂購光碟片二批，
    美國國碩公司已依約將貨物送至被告指定之南非Frontier Electronics公司，貨
    款共計美金八萬七千七百五十元。在付款期限到期後，被告要求美國國碩公司就
    價格予以減讓，美國國碩公司基於商業考量，開具折讓單減為價金七萬六千九百
    元，被告僅給付美金四萬三千一百四十六點八七元，尚欠美金三萬二千七百五十
    三點一三元，美國國碩公司業將該貨款債權讓與原告，原告請求被告給付美金三
    萬二千七百五十三點一三元，自屬有理由等語。
三、被告則以：原告與美國國碩公司係屬不同之法人人格，被告與美國國碩公司間雖
    有買賣系爭CD－ROM，惟原告公司之Howard  Lun與被告公司之經理即證人丙○○
    協商後，Howard Lun之Credit memo 計價後，第一批即訂單1304貨，總價由原來
    之美金三萬九千四百三十元減為美金二萬四千七百九十元，如另計美金二千六百
    元之運費則為二萬七千三百九十元，第二批貨即訂單1406部份，總價由原來之美
    金四萬五千七百二十元減為美金三萬一千四百六十元，而被告截至二○○○年十
    一月十四日止，按美國國碩公司之指示，合計電匯美金四萬三千一百四十六點八
    七元。故上開兩筆訂單計算，被告未付貨款餘額為美金一萬五千七百零三點一三
    元。又原告原告與雖提出美國國碩公司之副總裁所簽署之債權讓與書與八訂單編
    號1406，上開兩訂單經按Howard  Lun所給之Credit memo計價後，第一批即訂單
    1304貨，總價由原來之美金三萬九千四百三十元減為美金二萬四千七百九十元，
    如另計美金二千六百元之運費則為二萬七千三百九十元，第二批貨即訂單1406部
    份，總價由原來之美金四萬五千七百二十元減為美金三萬一千四百六十元，而被
    告截至二○○○年十一月十四日止，計按美國國碩公司之指示，合計電匯美金四
    萬三千一百四十六點八七元予美國國碩公司或其指定之公司，是如純就上開兩筆
    訂單計算，被告未付貨款餘額為美金一萬五千七百零三點一三元。原告雖提出美
    國國碩公司副總裁Stephen Yang所簽署之債權讓與書，然Stephen Yang不過為美
    國國碩公司之副總裁並為原告所自認，而按債權之讓與應依原債權成立及效力所
    適用之法律，涉外民事法律適用法第七條訂有明文，按我國現行公司法規定，並
    無副總裁之設置，Stephen Yang自非職務範圍內之負責人，自亦無權讓與債權。
    又被告曾向美國國碩公司訂購第三批CD－ROM，美國國碩公司並未依約定出貨，
    致被告須轉向第三人銇德公司訂購，支出較高之貨款美金二千二百元，且因延誤
    送達客戶，致被告遭客戶扣款美金一萬四千三百零九點七五元，上開損害金額早
    逾前二批貨被告未償之餘額，被告並於二○○二年二月間與美國國碩公司核帳，
    曾向美國國碩公司表示此損失將與未付款抵銷，是被告已未欠美國國碩公司任何
    債務，原告請求被告給付貨款，即無理由等語資為抗辯。
四、兩造不爭執之事實：
（一）被告有向美國國碩公司訂購CD－ROM二批，第一批之原來貨款為美金三萬九千
      四百三十元，第二批之貨款為美金四萬五千七百二十元，並已交貨完訖。
（二）被告已電匯美金四萬三千一百四十六點八七元予美國國碩公司。
（三）Stephen Yang（楊盛如）為美國國碩公司副總裁。
五、本件爭點及本院判斷：
（一）原告是否已受讓美國國碩公司對於被告上開CD－ROM尚未給付之貨款債權？
      按債權人得將債權讓與於第三人，民法第二百九十四條定有明文。本件原告主
      張美國國碩公司已將其對被告上開CD－ROM尚未給付之貨款債權讓與原告，業
      據其提出系爭貨物之出貨發票影本、被告給付之貨款明細、債權讓與書及其中
      譯文、原告九十一年之財務報告書暨會計師查核報告影本、美國國碩公司之股
      票影本、商業發票二紙、出貨提單二紙、編號CR1089、CR1157號之折讓單二紙、
      計算表為證，被告雖辯稱原告提出之債權讓與書之認證，未蓋我國駐外單位騎
      縫章，難認為真正。且美國國碩公司所簽署債權讓與之人，惟該公司副總裁，
      依我國公司法並非職務負責人，其無讓與債權之權云云。經查：美國國碩公司
      為原告投資之子公司，有原告提出之九十一年之「財務報告暨會計師查核報告
      及美國國碩公司之股票可稽。美國國碩公司於九十二年五月二十九日將其對被
      告之債權，讓與予原告，亦有經外國公證人公證，並經我國註舊金山台北經濟
      文化辦事處認證之債權讓與書在卷可按，又上開債權讓與書係由美國國碩公司
      副總裁Stephen Yang（楊盛如）簽署，觀之其簽署之債權轉讓書，經美國公證
      人於公證書上記載「有限公司經理人：頭銜：副總經理」「文件抬頭：債權轉
      讓書」，且公證人於證明書下方業已載明「本認證書應與右列文件黏附在一起
      」 (THIS CERTIFICATE  MUST BE ATTACHED TO THE DOCUMENT DESCRIBED  AT
      THE RIGHT)，而右欄所記載之文件為「文件抬頭：債權讓與書；頁數一頁；日
      期：○三年五月二十九日」 (OPTIONAL SECTION TITLE OR TYPE OF DOCUMENT
      ：LETTER  OF  ASSIGNMENT/  NUMBER  OF  PAGES  1/, DATE  OF  DOCUMENT
      5-29-03)，故可知公證人業已就債權讓與書上之簽名，而此公證書並經我國駐
      舊金山經濟文化辦事處認證，堪信該債權讓與書為真。又Stephen Yang（楊盛
      如）為美國國碩公司副總裁，為兩造所不爭執，雖楊盛如之職銜為副總裁，惟
      其為美國國碩公司之經理人，應無疑義，依我國公司法第三十一條第二項規定
      ，經理人在公司章程或契約規定授權範圍內，有為公司管理事務及簽名之權。
      且楊盛如係經原告公司委任其處理美國國碩公司一切事務，亦有美國國碩公司
      法定代理人陳繼仁所出具之證明書一紙在卷可佐，故楊盛如有權簽署上開債權
      讓與書至明，是被告上開所辯，並不足採，原告主張美國國碩公司已將其對被
      告之債權讓與原告等語，堪信為真。
（二）被告向美國國碩公司訂購之上開二批CD－ROM貨款，是否尚有積欠美國國碩公
      司貨款？共計積欠多少貨款未付？
      原告主張被告向美國國碩公司訂購二批CD－ROM，美國國碩公司已依約將貨物
      送至被告指定之南非Frontier   Electronics公司，原來價金分別為訂單編號
      1304部分之貨款美金四萬五千七百二十元及訂單編號1406部分為四萬二千零三
      十元（貨款價金美金三萬九千四百三十元，另加運費美金二千六百元），嗣因
      被告要求減價，經美國國碩公司同意分別減價美金三千元及八千八百五十元，
      二批價金共計美金七萬六千九百元，被告已電匯美國國碩公司或其指定之人美
      金四萬三千一百四十六點八七元，尚欠美金三萬二千七百五十三點一三元未給
      付等情，已據原告提出系爭貨物之出貨發票影本、被告給付之貨款明細、債權
      讓與書及其中譯文、商業發票二紙、出貨提單二紙、編號CR1089、CR1157號之
      折讓單二紙、計算表為證，被告對上開二批貨款之金額固均不爭執，惟抗辯已
      由美國國碩公司人員Howard Lun為上開之折讓，被告固有向美國國碩公司訂購
      系爭CD－ROM，惟原告公司之Howard  Lun與被告公司之經理即證人丙○○協商
      後，Howard Lun之Credit  memo計價後，第一批即訂單1304貨，總價由原來之
      美金三萬九千四百三十元減為美金二萬四千七百九十元，如另計美金二千六百
      元之運費則為二萬七千三百九十元，第二批貨即訂單1406部份，總價由原來之
      美金四萬五千七百二十元減為美金三萬一千四百六十元，而被告截至二○○○
      年十一月十四日止，按美國國碩公司之指示，合計電匯美金四萬三千一百四十
      六點八七元。故上開兩筆訂單計算，被告未付貨款餘額為美金一萬五千七百零
      三點一三元云云，並提出Howard Lun之折讓單影本為證。惟原告則予以否認，
      辯稱：美國國碩公司已分別予以折讓八千八百五十元及三千元，有美國國碩公
      司之折讓單可證，被告提出之折讓單與美國國碩公司所出具之折讓單形式不同
      ，並非美國國碩公司之折讓單，自不拘束美國國碩公司等語，經查：按當事人
      主張有利於己之事實者，就其事實有舉證之責任，民事訴訟法第二百七十七條
      前段定有明文。本件被告抗辯上開系爭貨款，業經美國國碩公司同意予以折讓
      為美金三萬一千四百六十元及二萬四千七百九十元，固據其提出署名Howard
      Lun之人所寫之折讓單為證，惟為原告所否認，且證人即被告公司經理丙○○
      到庭證稱：「（法官問：訂單向何人下？）答：向美國的ＧＩＧＡ（就是美國
      國碩公司）下單。」等語，有本院九十三年三月二日言詞辯論筆錄可參，被告
      既與美國國碩公司訂約，則被告抗辯美國國碩公司有同意折讓之事實，應負舉
      證責任。而被告提出Howard Lun出具之折讓單，姑不論被告尚未舉證證明為真
      正，即令屬形式上真正，被告仍應就Howard Lun之人是否有權代理美國國碩公
      司為上開同意折讓之意思表示，抑或由美國國碩公司之行為表示將代理權授與
      Howardard  Lun或知其表示為其代理人而不為反對之表示之表見代理，應負舉
      證責任，乃本件被告對此均未能舉證證明之，則其抗辯美國國碩公司同意折讓
      為美金三萬一千四百六十元及二萬四千七百九十元云云，即不足採。原告主張
      美國國碩公司僅同意分為減讓美金八千八百五十元及三千元等語，堪信為真。
      本件二批貨物原來價金分別為訂單編號1304部分之貨款美金四萬五千七百二十
      元及訂單編號1406部分為四萬二千零三十元（貨款價金美金三萬九千四百三十
      元，另加運費美金二千六百元），經美國國碩公司減讓上開價金後，共計美金
      七萬六千九百元，被告已電匯美國國碩公司或其指定之人美金四萬三千一百四
      十六點八七元，為兩造所不爭執，扣除被告已給付之價金，被告尚欠美金三萬
      二千七百五十三點一三元未付。從而，原告主張被告尚欠美金三萬二千七百五
      十三點一三元未付，為有理由。
（三）被告抗辯其對美國國碩公司有損害賠償債權，並主張與上開系爭貨款抵銷，被
      告並未積欠任何債款，有無理由？
      被告主張其曾於八十九年十一月向美國國碩公司訂購第三批CD－ROM，美國國
      碩公司並未依約定出貨，致被告須轉向第三人銇德公司訂購，支出較高之貨款
      美金二千二百元，且因延誤送達客戶，致被告遭客戶扣款美金一萬四千三百零
      九點七五元，上開損害金額早逾前二批貨被告未償之餘額，被告並於二○○二
      年二月間與美國國碩公司核帳，曾向美國國碩公司表示此損失將與未付款抵銷
      ，是被告已未欠美國國碩公司任何債務，原告請求被告給付貨款，即無理由等
      語，固據其提出美國國碩公司之對帳單（被證五）之回文第三點中提及「歡迎
      貴公司針對兩次會議所提及之問題與南非轉投資公司FORNITER討論，並提出貴
      公司之意見」為證，惟為原告所否認，辯稱：美國國碩公司與被告間並無此筆
      未交貨之交易，而被告所提出其與銇德間之買賣資料均與美國國碩公司無關，
      無參酌之必要等語。經查：按主張權利發生者，應就權利發生實體上規定要件
      最低限度事實負舉證責任，在買賣契約中，自應就雙方曾就標的物與價金互相
      同意之事實負舉證責任。本件被告提出美國國碩公司之上開被證五對帳單，由
      其文義觀之，只能證明美國國碩公司歡迎被告公司針對兩次會議所提及之問題
      與南非轉投資公司FORNITER討論，並提出意見而已，並不能證明雙方有被告所
      指之第三次買賣契約存在，被告就其主張與美國國碩公司另有第三次買賣契約
      之存在，未能舉證證明，從而，被告主張其與美國國碩公司另有第三次買賣契
      約存在云云，不足採信。被告既未能證明其與美國國碩公司間，有其所指之第
      三次買賣契約存在，則其主張因美國國碩公司違約，造成其損害云云，自亦不
      足採信。故被告抗辯其對美國國碩公司有損害賠償債權，並主張與上開系爭貨
      款抵銷云云，為無理由。
六、綜上所述，被告向美國國碩公司訂購二批CD－ROM，價金經減讓後共計美金七萬
    六千九百元，被告已給付美國國碩公司或其指定之人美金四萬三千一百四十六點
    八七元，尚欠美金三萬二千七百五十三點一三元未付，美國國碩公司於向被告催
    討未果後，向美國法院起訴，經缺席判決，美國國碩公司已將該貨款債權讓與原
    告，從而，原告依買賣契約及債權讓與法律關係，請求被告給付美金三萬二千七
    百五十三點一三元，及自支付命令送達翌日（九十二年一月八日）起至清償日止
    ，按年息百分之五計算之利息（讓與債權時，未支付之利息，推定其隨同原本移
    轉於受讓人），為有理由，應予准許。
七、假執行之宣告：
    原告陳明願供擔保，聲請宣告假執行，核無不合，爰酌定相當擔保金額准許之。
八、兩造其餘攻擊防禦方法及立證，經本院審酌後，核與判決之結果均不生影響，爰
    不一一論列，附此敘明。
九、結論：原告之訴為有理由，依民事訴訟法第七十八條、第三百九十條第二項，判
    決如主文。
中　　　華　　　民　　　國　　九十三　　年　　　三　　　月　　二十三　　日
                                臺灣板橋地方法院民事第二庭
~B法　　　官　林錫凱
右為正本係照原本作成
如對本判決上訴，須於判決送達後廿日內向本院提出上訴狀
中　　　華　　　民　　　國　　九十三　　年　　　三　　　月　　二十三　　日
~B法院書記官　許清琳
